【裁判字號】    99,訴,888
【裁判日期】    991130
【裁判案由】    毒品危害防制條例
【裁判全文】
臺灣基隆地方法院刑事判決               99年度訴字第888號
公  訴  人  臺灣基隆地方法院檢察署檢察官
被      告  王仁榮
上列被告因毒品危害防制條例案件，經檢察官提起公訴（99年度
毒偵字第1779號），經本院合議庭當庭評議由受命法官獨任進行
簡式審判程序並判決如下：
    主  文
王仁榮施用第一級毒品，累犯，處有期徒刑柒月。扣案之第一級
毒品海洛因壹包（驗餘淨重零點零捌壹公克）沒收銷燬之、裝置
上開毒品包裝袋貳個沒收。
    事  實
一、王仁榮前因施用毒品案件，經觀察、勒戒後，認無繼續施用
    毒品之傾向，於民國（下同）95年6 月16日釋放出所，並由
    臺灣基隆地方法院檢察署檢察官以95年度毒偵緝字第40號為
    不起訴處分確定。復因施用毒品案件，經本院以96年度訴字
    第1089號判決判處有期徒刑10月確定，於97年12月29日縮刑
    期滿執行完畢，詎其猶不知悔改。
二、王仁榮復基於施用第一級毒品海洛因之犯意，於於99年9 月
    27日晚上於基隆市○○街193號8樓其居住處，以將海洛因滲
    入香菸之方式，施用第一級毒品海洛因1次。嗣於99年9月29
    日21時許，在基隆市○○路及愛一路口，為警查獲持第一級
    毒品海洛因2包（驗餘淨重0.081公克），始悉上情。
三、案經基隆市警察局第二分局移請臺灣基隆地方法院檢察署檢
    察官偵查起訴。
    理  由
壹、程序事項：
    本件被告王仁榮所犯者非為死刑、無期徒刑、最輕本刑為3
    年以上有期徒刑之罪或高等法院管轄第一審案件，其於準備
    程序進行中，先就被訴事實為有罪之陳述，經告知其簡式審
    判程序之旨，並聽取公訴人、被告之意見後，本院業已依刑
    事訴訟法第273 條之1第1項之規定，裁定由受命法官獨任以
    簡式審判程序進行本案之審理。
貳、實體事項：
一、論罪：
（一）認定犯罪事實所憑之證據及認定之理由：
    1.被告為警查獲後所採集之尿液檢體，經送台灣尖端先進生
      技醫藥股份有限公司以酵素免疫分析法為初步篩檢，並以
      氣相層析質譜儀法為確認檢驗之結果，呈嗎啡陽性反應之
      事實，有99年10月13該公司出具之濫用藥物檢驗報告（尿
      液檢體編號：99-2-391號）及基隆市警察局第二分局偵辦
      毒品案件尿液檢體對照表各1 紙附卷可稽，可確認被告尿
      液有毒品海洛因之陽性反應。
    2.扣案之白色粉末2包為第一級毒品海洛因（驗餘淨重0.081
      公克），有交通部民用航空局醫務中心毒品鑑定書在卷可
      參），另有裝置上開毒品之包裝袋2 個，可佐證被告有在
      施用海洛因毒品。
    3.被告施用第一級毒品之自白與尿液檢驗出有海洛因毒品之
      反應及有海洛因毒品扣案之事實相符。事證明確，被告犯
      行堪予認定。
二、科刑：
（一）罪刑之認定：
  1.法律修正之比較：
    按毒品危害防制條例全部條文業於92年6月6日三讀修正，於
    92年7月9日公布，依修正後同條例第36條規定「本條例自公
    布後六個月後施行」，是以修正後同條例已於93年1月9日施
    行。被告王仁榮前因施用毒品案件，經觀察、勒戒後，認無
    繼續施用毒品之傾向，於95年6月16日釋放出所，並由臺灣
    基隆地方法院檢察署檢察官以95年度毒偵緝字第40號為不起
    訴處分確定。復因施用毒品案件，經本院以96年度訴字第10
    89號判決判處有期徒刑10月確定，於97年12月29日縮刑期滿
    執行完畢，有卷附台灣高等法院被告前案紀錄表記之甚明。
    被告行為在法律修正後，屬於修正後同條例之「再犯」，應
    直接適用修正後同條例之規定，逕應將被告起訴判刑，不生
    比較新舊法之適用問題，併予指明。
  2.所犯罪名：
    核被告所為，係犯毒品危害防制條例第10條第1 項之施用第
    一級毒品罪。被告施用時持有毒品之低度行為，應為施用毒
    品之高度行為所吸收，不另論罪。
  3.累犯：
    又被告有如犯罪事實欄所載之前案紀錄，此有臺灣高等法院
    被告前案紀錄表乙份在卷可按，被告於受有期徒刑之執行完
    畢後，5 年以內故意再犯有期徒刑以上之罪，為累犯，應依
    刑法第47條第1項規定加重其刑
（二）科刑之裁量：
  1.犯罪之動機、目的：
    歸納施用毒品之動機，不外(1)試驗性使用：試試看，別人會
    上癮，我可不一定會。(2)反抗性使用：叫我不用，我偏用給
    你看；尤其是青少年的反抗期，會表現出這樣的心態與行為
    。(3)強迫性使用：有些是被逼的，不但吸食可能還會被逼去
    販賣毒品。(4)社會消遣性使用：生活上的富裕，常導致精神
    生活上的失喪，有些人下了班，大夥無聊，試試看「毒品」
    到底有什麼「魅力」，再加上「好奇心」的驅使，很快就上
    了「毒鉤」，  欲罷不能。(5)環境與情境的使用：有些人所
    住、所處的環境，不幸附近有販毒的場所，常常受到影響，
    意志不堅，易受誘惑，等到「上癮」再想戒除「毒癮」，已
    是身不由己了。被告施用毒品初始係因與妻子離婚，心情不
    好而嘗試，之後上癮。觀察勒戒後又因工作不順，一喝酒，
    朋友慫恿即吸食毒品，而無法自拔。
  2.犯罪行為人之生活狀況：
    被告已離婚，二子現就讀高一、國二，與娘家岳母同住，被
    告平日以粗鐵工維生，家境勉強可以維持。
  3.犯罪行為人之品行及智識程度：
    被告教育程度為國中畢業，智識程度不高。被告自少年時期
    即因強盜案入間服刑，出獄後屢犯竊盜及施用毒品罪，監獄
    教化之功能不彰，有再加強之必要。
  4.犯罪行為人違反義務之程度及犯罪所生之危險或損害：
    施用毒品雖係自殘的行為，但毒品，不但影響吸食者的情緒
    及思考，進而「控制」正常的生活，讓人在黑暗中慢慢腐化
    。一個家庭，如果父母吸毒，子女成長失去教養依怙，在學
    校同儕間，還會受到嘲笑排擠；如果子女吸毒，父母無依，
    還要承擔「養子不教」的非難，在親朋好友、街坊鄰里面前
    抬不起頭來；且毒品不但是一種惡性消費，阻礙經濟正常發
    展，也使得社會風氣萎靡敗壞，甚至有時不聽家人規勸，弄
    得眷屬失和，或為了要錢買毒品，做出殺父弒母、傷害手足
    ，竊盜、搶劫等非法的事情，自己招致殺身之禍外，還會危
    害他人安全，成為社會的負面資源。
  5.犯罪後之態度：
    被告雖自警詢初始即坦承犯行，但觀其前科，因已成癮且有
    竊盜、強盜等前科，其又自承與朋友喝酒後會想吸食毒品，
    交友想必複雜，自戒不易，因而目前有與外界暫時斷絕，以
    督促其從心裡斷絕毒害之誘惑，但刑期則不宜過長，也盼望
    早日回歸新婚家庭，從新作人。
  6.科刑範圍之裁量：
    依我國目前實務量刑之統計上，低度量刑之情形甚為普遍。
    雖每案有其不同之斟酌及考量，但諸如此類自殘行為較重之
    犯罪，量處低度刑罰，並未讓其易科罰金，已足以使其罪刑
    相當。被告及檢察官則未強調科刑範圍，但以其前科紀錄，
    科處6月有期徒刑，得易科罰金之刑度（3罪定執行刑10月）
    ，當然過輕，然其雖有數度施用毒品之前科，唯見其有悔悟
    及愛小孩之心，刑期仍不宜過重，或期能徹底覺悟。因而斟
    酌上述各情，及其為累犯加重其刑之情狀，量處有期徒刑7
    月，用期被告能把握入監教化、反省之機會，克服自己之毒
    癮，早日回歸社會，重新做人。
三、沒收：
    本案扣案之海洛因驗餘淨重0.081 公克，應依毒品危害防制
    條例第18條第1 項宣告沒收銷燬之。另扣案之裝置上開毒品
    包裝袋2 個，為被告所有，預備供施用毒品所用之物，業據
    被告供承在卷，故應依刑法第38條第1項第2款之規定宣告沒
    收之
參、適用之法律：
    刑事訴訟法第273條之1、第299條第1項前段，毒品危害防制
    條例第10條第1項、第18條第1項，刑法第11條前段、第47條
    第1項、第38條第1項第2款前段。
本案經檢察官周懷廉到庭執行職務。
中    華    民    國    99    年    11    月    30    日
                  刑事第一庭法    官  蔡崇義
以上正本證明與原本無異。
如不服本判決應於收受送達後10日內向本院提出上訴書狀，並應
敘述具體理由；其未敘述上訴理由者，應於上訴期間屆滿後20日
內向本院補提理由書（均須按他造當事人之人數附繕本）「切勿
逕送上級法院」。
中    華    民    國    99    年    11    月    30    日
                            書 記 官  盧鏡合
附錄論罪法條：
毒品危害防制條例第10條：
施用第一級毒品者，處六月以上五年以下有期徒刑。

司法院資訊處製作；財團法人民間司法改革基金會備份。
